【裁判字號】    95,訴,1906
【裁判日期】    950904
【裁判案由】    偽造文書
【裁判全文】
臺灣臺中地方法院刑事判決              95年度訴字第1906號
公  訴  人  臺灣臺中地方法院檢察署檢察官
被      告  乙○○
                    國民
上列被告因偽造文書案件，經檢察官提起公訴（95年度偵字第
11216號、11493號），經本院合議庭裁定適用簡式審判程序，本
院判決如下：
    主    文
乙○○行使偽造私文書，足以生損害於他人，處有期徒刑貳月，
如易科罰金，以銀元佰元（即新台幣玖佰元）折算壹日。
內政部國道公路警察局酒精濃度測試單、舉發違反道路交通管理
事件通知單（含移送聯、存根聯）、汽車駕駛人酒後生理協調平
衡檢測紀錄表、逮捕通知書、警詢筆錄、偵訊筆錄、照片、悔過
書及緩起訴處分被告應行注意事項表上偽造「甲○○」之署押（
含簽名及指印），均沒收。
    犯罪事實
一、乙○○於民國（下同）95年4月12日凌晨0時27分許，在國道
    3號高速公路北向l83.3公里處，因酒後駕車遭內政部國道公
    路警察局第7警察隊員警查獲時，竟基於偽造文書之犯意，
    冒用「甲○○」名義，接續在內政部國道公路警察局酒精濃
    度測試單、舉發違反道路交通管理事件通知單（含移送聯、
    存根聯）、汽車駕駛人酒後生理協調平衡檢測紀錄表、逮捕
    通知書、警詢筆錄、偵訊筆錄、照片、悔過書及緩起訴處分
    被告應行注意事項表上偽造「甲○○」之署押（含簽名及指
    印），而在上開內政部國道公路警察局舉發違反道路交通管
    理事件通知單之私文書上偽造「甲○○」之署押，用以表示
    已收受該通知單，而偽造該通知單之私文書後，繼之當場交
    予承辨員警收執以為行使，足以生損害於甲○○本人。嗣乙
    ○○於犯罪被發覺前，主動前往國道公路警察局第七警察隊
    自首而接受裁判，始查知上情。
二、案經內政部國道公路警察局第七警察大隊報請台灣台中地方
    法院檢察署檢察官偵查起訴。
    理    由
一、上開事實業據被告乙○○於偵查及本院審理時坦承不諱，核
    與證人甲○○證述情節相符，復有內政部國道公路警察局酒
    精濃度測試單、舉發違反道路交通管理事件通知單各2紙、
    汽車駕駛人酒後生理協調平衡檢測紀錄表、逮捕通知書各l
    紙、警詢筆錄2份、偵訊筆錄l份、照片2張、悔過書l紙及緩
    起訴處分被告應行注意事項表2紙附卷可稽，足證被告自白
    與事實相符，其罪行堪以認定。
二、按被告乙○○在舉發違反道路交通管理事件通知單之收受人
    欄上，偽造「甲○○」之署押，乃表示收受該通知單之意思
    表示，該通知單係收據性質之私文書。是核被告所為，係犯
    刑法第216條、第210條之行使偽造私文書罪嫌。又被告多次
    偽造署押之行為，係利用同一機會，在同一時段就同一犯罪
    構成要件之事實，本於單一犯意之接續行為，為接續犯。又
    被告偽造署押為偽造私文書之部分行為，且偽造私文書之低
    度行為為行使之高度行為所吸收，均不另論罪。被告犯罪後
    ，於被發覺前，主動前往國道公路警察局第七警察隊自首而
    接受裁判，依刑法第62條前段減輕其刑。爰審酌被告犯罪之
    動機、目的、手段、所生危害及犯後坦承犯行等一切情狀，
    量處如主文所示之刑，並諭知易科罰金之折算標準。
三、又被告行為後，刑法第41條第1項業於94年2月2日以華總一
    義字第09400014901號令修正公布，並自95年7月1日起施行
    ；罰金罰鍰提高標準條例第2條亦於95年5月17日以華總一義
    字第09400014901號令刪除，並自同年7月1日起施行。修正
    後刑法第41條第1項規定「犯最重本刑為5年以下有期徒刑以
    下之刑之罪，而受6個月以下有期徒刑或拘役之宣告者，得
    以新臺幣1千元、2千元或3千元折算1日，易科罰金。但確因
    不執行所宣告之刑，難收矯正之效，或難以維持法秩序者，
    不在此限。」，與修正前刑法第41條第1項規定「犯最重本
    刑為5年以下有期徒刑以下之刑之罪，而受6個月以下有期徒
    刑或拘役之宣告，因身體、教育、職業、家庭之關係或其他
    正當事由，執行顯有困難者，得以（銀元）1元以上3元以下
    折算1日，易科罰金。但確因不執行所宣告之刑，難收矯正
    之效，或難以維持法秩序者，不在此限。」及適用修正前罰
    金罰鍰提高標準條例第2條規定「依刑法第41條易科罰金或
    第42條第2項易服勞役者，均就其原定數額提高為1百倍折算
    1日；法律所定罰金數額未依本條例提高倍數，或其處罰法
    條無罰金刑之規定者，亦同。」不同。比較新舊法結果，以
    舊法較有利於行為人，故依刑法第2條第1項前段規定，本件
    易科罰金部分，自應適用行為時之法律即修正前刑法第41
    條第1項及罰金罰鍰提高標準條例第2條之規定，諭知如易科
    罰金，以銀元3百元即新台幣9百元折算壹日，附此敘明。
四、另被告於行為後，刑法第六十二條亦經修正公布施行，查修
    正前刑法第六十三條規定：「對於未發覺之罪自首者而受裁
    判者，減輕其刑。但有特別規定者，依其規定。」而修正後
    刑法第六十二條規定：「對於未發覺之罪自首而受裁判者，
    得減輕其刑。但有特別規定者，依其規定。」刑法第六十二
    條有關自首之規定已有修正，修正前之舊法規定為「必減」
    其刑，修正後改為「得減」其刑，此項變動影響行為人之刑
    罰法律效果，係屬新修正刑法第二條第一項之「法律變更」
    ，本件被告自首之時間係於新修正刑法生效前之九十五年四
    月十二日，自應為新舊法比較，經比較新舊法結果，因修正
    前舊法規定為「必減」其刑，較有利於行為人，即新法之規
    定對於被告並無較為有利之情形。
五、內政部國道公路警察局酒精濃度測試單、舉發違反道路交通
    管理事件通知單（含移送聯、存根聯）、汽車駕駛人酒後生
    理協調平衡檢測紀錄表、逮捕通知書、警詢筆錄、偵訊筆錄
    、照片、悔過書及緩起訴處分被告應行注意事項表上偽造「
    甲○○」之署押（含簽名及指印），不問屬於犯人與否，依
    刑法第219條之規定，均沒收。
據上論斷，應依刑事訴訟法第273條之1第1項、第299條第1項前
段，刑法第2條第1項前段、第210條、第216條、第219條、修正
前刑法第62條前段、修正前刑法第41條第1項前段，罰金罰鍰提
高標準條例第1條前段、修正前罰金罰鍰提高標準條例第2條，判
決如主文。
本案經檢察官郭明嵐到庭執行職務。
中    華    民    國    95    年    9     月    4     日
                  刑事第七庭    法  官  郭德進
上正本證明與原本無異。
如不服本判決，應於送達後十日內向本院提出上訴狀（須附繕本
），上訴於台灣高等法院台中分院。
中    華    民    國    95    年    9     月    7     日
                                書記官  陳惠玲
附錄論罪科刑法條
中華民國刑法第216條
（行使偽造變造或登載不實之文書罪）
行使第210條至第215條之文書者，依偽造、變造文書或登載不實
事項或使登載不實事項之規定處斷。
中華民國刑法第210條
（偽造變造私文書罪）
偽造、變造私文書，足以生損害於公眾或他人者，處5年以下有
期徒刑。
                                                       A


司法院資訊處製作；財團法人民間司法改革基金會備份。
